臺灣高雄地方法院刑事判決　　　　　　 100年度訴緝字第23號
公　訴　人　臺灣高雄地方法院檢察署檢察官
被　　　告　羅岳榮
上列被告因偽造文書等案件，經檢察官提起公訴（89年度偵字第
3094號），被告於本院準備程序中為有罪之陳述，經合議庭裁定
由受命法官依簡式審判程序獨任審理，本院判決如下：
    主  文
羅岳榮共同連續犯行使偽造私文書罪，處有期徒刑伍月，如易科
罰金，以銀元參佰元即新臺幣玖佰元折算壹日，如附表所示之物
均沒收；又共同犯詐欺取財罪，處有期徒刑月，如易科罰金，
以銀元參佰元即新臺幣玖佰元折算壹日。應執行有期徒刑陸月，
如易科罰金，以銀元參佰元即新臺幣玖佰元折算壹日，如附表所
示之物均沒收。
    事  實
一、羅岳榮與真實姓名年籍不詳、綽號「來福」之成年男子，共
    同意圖為自己不法之所有，基於詐欺取財個別犯意及偽造印
    文、行使偽造特種文書及行使偽造私文書之概括犯意聯絡，
    於民國88年5 月6 日前之某日，先共同在不詳地點偽造徐森
    元之國民身分證1 張及其在龍欣發企業有限公司（下稱龍欣
    發公司）之個人薪資明細3 份（每份個人薪資明細上各有偽
    造「龍欣發企業有限公司」及其負責人「曾繁榮」名義之印
    文各1 枚）及各類所得扣繳暨免扣繳憑單1 份、黃玉甘之國
    民身分證1 張及其在旗山租賃股份有限公司（下稱旗山租賃
    公司）之薪資明細單2 份（每份薪資明細單上各有偽造旗山
    租賃公司負責人「顏是」名義之印文各1 枚）、職業證明書
    1 份（上有偽造「旗山租賃有限公司」及其負責人「顏是」
    名義之印文各1 枚）等表彰身份、職業及資力之特種文書。
    再於88年5 月6 日及同年6 月12日，先後冒用徐森元及黃玉
    甘名義，以該2 人為申請人，分別在誠泰商業銀行股份有限
    公司（已於94年10月併入臺灣新光商業銀行股份有限公司，
    下稱原誠泰銀行）信用卡申請表上偽簽徐森元、黃玉甘之署
    名，並檢附上開表彰身份、職業及資力之特種文書，持向原
    誠泰銀行不知情之承辦人員申請信用卡使用，致使銀行承辦
    人員陷於錯誤，誤以為係徐森元、黃玉甘本人申請信用卡，
    而不疑有他，分別核發以徐森元、黃玉甘為持卡人，卡號為
    0000000000000000號及0000000000000000號之信用卡各1 張
    ，並郵寄至羅岳榮及「來福」所指定之地址，羅岳榮及「來
    福」於取得上開信用卡後，即在上開信用卡背面分別偽簽徐
    森元、黃玉甘之署名，表示徐森元、黃玉甘與原誠泰銀行訂
    立信用卡契約及於使用時供特約商店核對其身分等用意之證
    明，而偽造上開信用卡，以上均足以生損害於被冒名之徐森
    元、黃玉甘本人、龍欣發公司、旗山租賃公司及原誠泰銀行
    對於信用卡管理之正確性。
二、羅岳榮與「來福」均明知渠等並無任何可堪合法使用之信用
    卡可供販賣予他人使用，竟仍共同意圖為自己不法之所有，
    基於詐欺取財之犯意聯絡，推由羅岳榮在台灣新聞報上刊登
    「刷卡可借現金」之訊息，嗣郭昱賢於89年1 月25日見報後
    ，隨即與羅岳榮聯絡，並約定在高雄市○○路與林森路口家
    咖啡店內見面，是時羅岳榮即向郭昱賢詐稱能以每張新臺幣
    （下同）1 萬元之代價出售信用卡予郭昱賢，致使郭昱賢陷
    於錯誤而交付1 萬元予羅岳榮，約定翌日12時許再聯絡。屆
    時郭昱賢與羅岳榮聯絡後，雙方約在同日晚上8 時許在七賢
    路與中華路口見面，然因郭昱賢無錢而作罷。至同年月28日
    下午2 時30分許，羅岳榮在位於高雄市○○區市○路與民生
    路口之三元咖啡店內，再向郭昱賢收取1 萬元，並表明2 張
    信用卡要價6 萬元，並約定於同日晚上8 時許在七賢路與中
    華路口取卡。嗣經郭昱賢發覺受騙，乃向羅岳榮表示不要信
    用卡，要拿回2 萬元，然羅岳榮卻一再找理由推拖，並變更
    時間與地點，至同年月29日下午5 時40分許，雙方又約在高
    雄市中信飯店旁之木瓜牛奶店外，羅岳榮為掩飾其詐騙行為
    ，即以上開偽造之徐森元、黃玉甘信用卡各1 張作為搪塞，
    並欲再向郭昱賢詐騙2 萬元，旋又降為1 萬5,000 元，然因
    郭昱賢已察覺受騙，而報警處理。嗣於同年月29日晚上9 時
    40分許，羅岳榮在高雄市前金區○○○路與南華路口為警當
    場查獲，並扣得偽造之徐森元、黃玉甘信用卡各1 張及被告
    所製作之黃玉甘、徐森元年籍資料卡各1 份。
三、案經高雄市政府警察局移送臺灣高雄地方法院檢察署檢察官
    偵查起訴。
    理  由
一、本件被告羅岳榮所犯為死刑、無刑徒刑或最輕本刑為3 年以
    上有期徒刑以外之罪，其於準備程序中就被訴犯罪事實，為
    有罪之陳述，經法官告知簡式審判程序之旨，並聽取當事人
    之意見後，依刑事訴訟法第273 條之1 第1 項規定，裁定由
    受命法官獨任進行簡式審判程序，合先指明。
二、上揭犯罪事實，業據被告羅岳榮於本院審理時均坦承不諱（
    見本院訴緝卷第46頁反面、第47、54頁）；核與證人即被害
    人黃玉甘於警詢及偵查時證述：伊遭偽造身分證件及冒名申
    請上開偽造之原誠泰銀行信用等情節相符（見警2 卷第19頁
    正、反面，偵1 卷第15、16頁）；另證人即原誠泰銀行辦事
    員林鍵於警詢時亦證述：原誠泰銀行遭冒名申請上開2 張信
    用卡等語明確（見警2 卷第1 、2 頁）；而證人即被害人郭
    昱賢於警詢、偵查及本院審理時亦指述：伊遭被告以販賣信
    用卡之名義詐騙2 萬元等語屬實（見警1 卷第3 至4 頁，偵
    1 卷第15、16頁，本院訴字卷第18頁）；又證人即龍欣發公
    司負責人曾繁榮、旗山租賃公司負責人顏是亦於偵查時均證
    稱：上開個人薪資明細、各類所得扣繳暨免扣繳憑單、薪資
    明細單、職業證明書等均非渠等公司所出具等情明確（見偵
    1 卷第32、33頁）。此外，尚有上開偽造之信用卡2 張及被
    告所製作之黃玉甘、徐森元年籍資料卡各1 份扣案可稽（見
    警1 卷第7 、8 頁），並有：(1)被告所偽造之徐森元國民身
    分證1 張及其在龍欣發公司之個人薪資明細3 份、各類所得
    扣繳暨免扣繳憑單1 份、原誠泰銀行信用卡申請書1 份；(2)
    黃玉甘國民身分證1 張及其在旗山租賃公司之薪資明細單2
    份、職業證明書1 份、原誠泰銀行信用卡申請書1 份等資料
    在卷可稽（見警1 卷第7 、8 頁，警2 卷第3 至18頁，偵1
    卷第22至29頁）。是本件被告之自白已有相當之證據資料予
    以補強，且與事實相符，應堪採認。從而，本案事證明確，
    被告犯行堪予認定，應依法論科。
三、新舊法之比較：
  (一)查被告羅岳榮行為後，如附件所示之相關法律均業經變更，
    並俱於95年7 月1 日施行，玆經整體比較結果，裁判時法並
    未較為有利，從而依刑法第2 條第1 項規定，自應適用各該
    行為時法，亦即修正前刑法，合先敘明。
  (二)另查：(1)被告行為時，刑法第41條規定：「犯最重本刑為 3
    年以下有期徒刑以下之刑之罪，而受6 月以下有期徒刑或拘
    役之宣告，因身體、教育、職業或家庭之關係，執行顯有困
    難者，得以1 元以上3 元以下折算1 日，易科罰金」；(2)被
    告行為後，該法條於90年1 月10日修正為：「犯最重本刑為
    5 年以下有期徒刑以下之刑之罪，而受6 個月以下有期徒刑
    或拘役之宣告，因身體、教育、職業、家庭之關係或其他正
    當事由，執行顯有困難者，得以1 元以上3 元以下折算1 日
    ，易科罰金。但確因不執行所宣告之刑，難收矯正之效，或
    難以維持法秩序者，不在此限。併合處罰之數罪，均有前項
    情形，其應執行之刑逾6 月者，亦同」，另當時之易科罰金
    折算標準，依修正前罰金罰鍰提高標準條例第2 條前段（現
    已刪除）規定，就其原定數額提高為100 倍折算1 日，則本
    件受刑人行為時之易科罰金折算標準，應以銀元100 元、20
    0 元、300 元折算1 日，經折算為新臺幣後，應以新臺幣30
    0 元、600 元、900 元折算為1 日；(3)嗣於94年1 月7 日該
    法條又經修正公布，並於95年7 月1 日施行，修正後刑法第
    41條第1 項前段、第2 項則規定：「犯最重本刑為5 年以下
    有期徒刑以下之刑之罪，而受6 個月以下有期徒刑或拘役之
    宣告者，得以新臺幣1 千元、2 千元或3 千元折算1 日，易
    科罰金；前項規定於數罪併罰，其應執行之刑『未逾』6 月
    者，亦適用之」。經比較修正前、後上開規定，發現：
  1.本件被告所犯行使偽造私文書罪之最重本刑為5 年以下有期
    徒刑，依90年1 月10日修正前刑法第41條之規定，不得易科
    罰金，然95年7 月1 日修正公布前刑法第41條之規定，則得
    易科罰金，是經比較新舊法後，以適用95年7 月1 日修正公
    布前刑法第41條之規定較有利於被告。
  2.又95年7 月1 日修正公布前刑法第41條與現行刑法第41條規
    定相比較後，95年7 月1 日修正公布前刑法第41條之規定不
    僅易科罰金之金額較低，且數罪併罰定應執之行逾6 個月時
    ，仍得易科罰金，顯較有利於被告。
  3.綜合上述，經比較新舊法後，95年7 月1 日修正公布前刑法
    第41條之規定既較有利於被告，應依刑法第2 條第1 項前段
    ，適用95年7 月1 日修正公布前刑法第41條第1 項前段規定
    ，定其如易科罰金之折算標準。
四、核被告羅岳榮所為，犯罪事實一部分係犯刑法第217 條第 1
    項之偽造印文罪、同法第216 條、第212 條之行使偽造特種
    文書罪、同法第216 條、第210 條之行使偽造私文書罪及同
    法第339 條第1 項之詐欺取財罪；犯罪事實二部分係犯刑法
    第339 條第1 項之詐欺取財罪。公訴意旨漏未論及被告如犯
    罪事實一所示犯行尚涉犯刑法第217 條第1 項之偽造印文罪
    及同法第216 條、第212 條之行使偽造特種文書罪，尚有未
    洽，應予指正。被告與綽號「來福」之不詳男子間就上開犯
    行，均有犯意聯絡及行為分擔，為共同正犯。又被告在原誠
    泰銀行信用卡申請書2 份及上開2 張信用卡上分別偽造徐森
    元、黃玉甘之署名之行為，均係偽造私文書之部分行為；另
    被告偽造上開原誠泰銀行信用卡申請書及特種文書（包含被
    害人徐森元、黃玉甘之國民身分證各1 張、龍欣發公司之個
    人薪資明細3 份、各類所得扣繳暨免扣繳憑單1 份、旗山租
    賃公司之薪資明細單2 份、職業證明書1 份）後復持以行使
    ，其偽造之低度行為應為行使之高度行為所吸收，均不另論
    罪。再被告上開2 次行使偽造私文書犯行、2 次行使偽造特
    種文書犯行及2 次偽造印文犯行，分別均係時間緊接，方法
    相同，所犯均係構成要件相同之犯罪，顯係基於概括之犯意
    為之，均為連續犯，應依修正前刑法第56條之規定，論以連
    續犯，並均加重其刑。被告所犯上開行使偽造私文書罪、行
    使偽造特種文書罪、偽造印文罪及詐欺取財罪間，有方法、
    目的之牽連關係，應依修正前刑法第55條之規定，從一重之
    行使偽造私文書罪處斷（最高法院80年度台上字第786 號判
    決意旨參照）。被告所犯上開行使偽造私文書罪及詐欺取財
    罪（犯罪事實二部分）間，犯意各別，行為互殊，應分論併
    罰。爰審酌被告前未曾受有期徒刑以上刑之宣告，有臺灣高
    等法院被告前案紀錄表1 份附卷可按，素行尚可，然其身值
    壯年，竟不思正當獲取財物，而與「來福」共同偽造被害人
    徐森元、黃玉甘之身分證及龍欣發公司之個人薪資明細3 份
    、各類所得扣繳暨免扣繳憑單1 份、旗山租賃公司之薪資明
    細單2 份、職業證明書1 份，而向原誠泰銀行冒名申請信用
    卡，並詐得上開徐森元、黃玉甘信用卡各1 張，另佯稱：可
    以販賣信用卡云云，向被害人郭昱賢詐騙2 萬元，行為實屬
    不該，本應嚴懲，惟念其犯後能於本院坦承犯行，態度尚可
    ，及其犯罪動機、手法、所得等一切情狀，分別量處如主文
    所示之刑，並審酌被告之家庭經濟狀況及職業，分別諭知如
    主文所示之如易科罰金折算標準，以資儆懲。另被告上開犯
    行之犯罪時間雖在96年4 月24日以前，然其係在本條例施行
    前，於89年7 月21日經本院通緝，而於100 年2 月12日遭緝
    獲，有本院89年7 月21日高貴刑戌緝字第727 號通緝書及高
    雄市政府警察局三民第二分局解送人犯報告書各1 份在卷可
    稽（見本院訴字卷第42、43頁，本院訴緝卷第3 頁），被告
    未於96年12月31日以前自動歸案接受審判，依中華民國96年
    罪犯減刑條第5 條規定，恣不得依該條例減刑，附此敘明。
五、沒收之宣告：
  (一)被告羅岳榮及共犯「來福」所冒名填寫之原誠泰銀行信用卡
    申請書2 份、上開徐森元、黃玉甘之信用卡各1 份及龍欣發
    公司之個人薪資明細3 份、旗山租賃公司之薪資明細單2 份
    、職業證明書1 份，其上分別有被告所偽造「黃玉甘」、「
    徐森元」之署押各2 枚、「龍欣發企業有限公司」及其負責
    人「曾繁榮」名義之印文各3 枚、「旗山租賃有限公司」印
    文1 枚及其負責人「顏是」名義之印文3 枚（詳如附表所示
    ），應依刑法第219 條規定，不論屬於被告所有與否，均予
    宣告沒收之。
  (二)至被告羅岳榮及共犯「來福」偽造被害人徐森元、黃玉甘之
    國民身分證各1 張，雖均係被告及共犯「來福」所有，且均
    係供渠等犯罪所用之物，然均未據扣案，且依常情，被告及
    共犯「來福」於犯罪後，應已銷毀丟棄，免於增加遭查獲之
    風險，是上開身分證2 張既已滅失，爰不予宣告沒收。另被
    告及共犯「來福」偽造之龍欣發公司個人薪資明細3 份、各
    類所得扣繳暨免扣繳憑單1 份、旗山租賃公司薪資明細單 2
    份、職業證明書1 份，業經被告給付予原誠泰銀行持有，已
    非被告或共犯「來福」所有之物，亦不予宣告沒收，附此敘
    明。
據上論斷，應依刑事訴訟法第273 條之1 第1 項、第284 條之 1
、第299 條第1 項前段，刑法第2 條第1 項前段、第216 條、第
212 條、第210 條、第217 條第1 項、第339 條第1 項、第 219
條，95年7 月1 日修正施行前刑法第28條、第55條、第56條、第
41條第1 項前段、第51條第5 款，罰金罰鍰提高標準條例第2 條
（廢止前），刑法施行法第1 條之1 ，現行法規所定貨幣單位折
算新臺幣條例第2 條，判決如主文。
本案經檢察官盧葆清到庭執行職務。
中    華    民    國   100    年    4     月    8     日
                      刑事第五庭      法  官  陳盈吉
以上正本證明與原本無異。
如不服本判決，應於判決送達後10日內，向本院提出上訴狀。
中    華    民    國   100    年    4     月    8     日
                                      書記官  陳展榮
附件：
┌──┬───────┬───────┬───────┬────┐
│比較│行為時法（95年│裁判時法（95年│比較結果      │備註    │
│內容│7 月1 日前之刑│7 月1 日生效之│              │        │
│    │罰法律）      │刑罰法律）    │              │        │
├──┼───────┼───────┼───────┼────┤
│共同│刑法第28條：二│刑法第28條：二│依行為時法及裁│        │
│正犯│人以上共同實施│人以上共同「實│判時法均構成均│        │
│    │犯罪之行為者，│行」犯罪之行為│成立共同正犯，│        │
│    │皆為正犯。    │者，皆為正犯。│裁判時法並未較│        │
│    │              │              │有利於被告。  │        │
├──┼───────┼───────┼───────┼────┤
│連續│刑法第56條：連│已刪除。      │依行為時法以一│        │
│犯  │續數行為而犯同│              │罪論，但得加重│        │
│    │一之罪名者，以│              │其刑至二分之一│        │
│    │一罪論。但得加│              │，而依裁判時法│        │
│    │重其刑至二分之│              │則應數罪併罰。│        │
│    │一            │              │比較結果以行為│        │
│    │              │              │時法較有利於行│        │
│    │              │              │為人。        │        │
├──┼───────┼───────┼───────┼────┤
│刑法│罰金：（銀元）│罰金：新臺幣10│裁判時法罰金刑│上開修正│
│第33│1 元以上。    │00元以上，以百│之最低度刑提高│影響刑法│
│條第│              │元計算之。    │為新臺幣1000元│第條第1 │
│5 款│              │              │。是以行為時法│項中關於│
│    │              │              │較有利於被告。│罰金刑最│
│    │              │              │              │低度。  │
├──┼───────┼───────┼───────┼────┤
│牽連│刑法第55條後段│已刪除        │行為時法構成裁│        │
│犯  │：犯一罪而其方│              │判上一罪，從一│        │
│    │法或結果之行為│              │重處斷，而依裁│        │
│    │犯他罪名者，從│              │判時法則需數罪│        │
│    │一重處斷      │              │併罰，是比較結│        │
│    │              │              │果仍以行為時法│        │
│    │              │              │有利於被告。  │        │
├──┼───────┼───────┼───────┼────┤
│刑法│宣告多數有期徒│宣告多數有期徒│是比較結果以行│        │
│第51│刑者，於各刑中│刑者，於各刑中│為時法有利於被│        │
│條第│之最長期以上，│之最長期以上，│告。          │        │
│5 款│各刑合併之刑期│各刑合併之刑期│              │        │
│    │以下，定其刑期│以下，定其刑期│              │        │
│    │。但不得逾20年│。但不得逾30年│              │        │
│    │。            │。            │              │        │
├──┴───────┴───────┴───────┴────┤
│比較結果：                                                    │
│裁判時法並未較有利於被告。從而，應依刑法第2 條第1 項前段規定，│
│適用行為時之法律。                                            │
└───────────────────────────────┘
附表（應沒收之署押、印文）：
┌──┬─────────────┬─────────────┐
│編號│文書名稱                  │偽造署押及印文            │
├──┼─────────────┼─────────────┤
│ 1  │偽造之徐森元原誠泰銀行信用│偽造「徐森元」署押1 枚    │
│    │卡申請書1 份              │                          │
├──┼─────────────┼─────────────┤
│ 2  │偽造之徐森元信用卡1 張    │偽造「黃玉甘」署押1 枚    │
├──┼─────────────┼─────────────┤
│ 3  │偽造之黃玉甘原誠泰銀行信用│偽造「黃玉甘」署押1 枚    │
│    │卡申請書1 份              │                          │
├──┼─────────────┼─────────────┤
│ 4  │偽造之徐森元信用卡1 張    │偽造「黃玉甘」署押1 枚    │
├──┼─────────────┼─────────────┤
│ 5  │偽造之龍欣發公司個人薪資明│偽造之「龍欣發企業有限公司│
│    │細3 份                    │」及其負責人「曾繁榮」之印│
│    │                          │文各3 枚                  │
├──┼─────────────┼─────────────┤
│ 6  │偽造之旗山租賃公司薪資明細│偽造之旗山租賃公司負責人「│
│    │單2 份                    │顏是」名義之印文2 枚      │
├──┼─────────────┼─────────────┤
│ 7  │偽造之旗山租賃公司職業證明│偽造之「旗山租賃有限公司」│
│    │書1 份                    │及其負責人「顏是」名義之印│
│    │                          │文各1 枚                  │
└──┴─────────────┴─────────────┘
附錄本判決論罪科刑法條：
刑法第210 條
偽造、變造私文書，足以生損害於公眾或他人者，處5 年以下有
期徒刑。
中華民國刑法第212條
偽造、變造護照、旅券、免許證、特許證及關於品行、能力服務
或其他相類之證書、介紹書，足以生損害於公眾或他人者，處 1
年以下有期徒刑、拘役或3 百元以下罰金。
刑法第216 條
行使第210 條至第215 條之文書者，依偽造、變造文書或登載不
實事項或使登載不實事項之規定處斷。
中華民國刑法第217 條第1 項
偽造印章、印文或署押，足以生損害於公眾或他人者，處3 年以
下有期徒刑。
刑法第339 條第1 項
意圖為自己或第三人不法之所有，以詐術使人將本人或第三人之
物交付者，處5 年以下有期徒刑、拘役或科或併科1 千元以下罰
金。